【裁判字號】    96,訴,3539
【裁判日期】    970115
【裁判案由】    毒品危害防制條例
【裁判全文】
臺灣高雄地方法院刑事判決              96年度訴字第3539號
公  訴  人  臺灣高雄地方法院檢察署檢察官
被      告  甲○○
                    （另案
上列被告因違反毒品危害防制條例案件，經檢察官提起公訴（96
年度毒偵字第6508號），本院合議庭裁定改行簡式審判程序，判
決如下：
    主  文
甲○○施用第一級毒品，累犯，處有期徒刑拾月，扣案如附表所
示之第一級毒品海洛因貳包，均沒收銷燬之。又施用第二級毒品
，累犯，處有期徒刑陸月。應執行有期徒刑壹年貳月，扣案如附
表所示之第一級毒品海洛因貳包，均收沒銷燬之。
    事  實
一、甲○○前於民國90年間，因搶奪案件，經臺灣高等法院高雄
    分院以90年度上訴字第1484號判決處3 年6 月確定，於92年
    3 月28日假釋出監，復因竊盜案件，經本院以92年度簡字第
    3827號判決處有期徒刑5 月確定，與上開假釋撤銷搶奪罪接
    續執行，甫於95年6 月10日縮刑期滿執行完畢。另於92年間
    ，因施用毒品案件，經本院以92年度毒聲字第5412號裁定送
    觀察勒戒後，因認無繼續施用之傾向，於92年9 月23日執行
    完畢釋放出所，並由臺灣高雄地方法院檢察署檢察官以92年
    度毒偵字第5349號為不起訴處分確定。詎仍不知悔改，復於
    上開觀察勒戒執行完畢後5 年內，明知海洛因、甲基安非他
    命分為毒品危害防制條例第2 條第2 項第1 款、第2 款明定
    之第一、二級毒品，不得施用或持有，分別基於施用第一級
    毒品及第二級毒品之犯意，於96年6 月1 日至2 日下午7時
    許為警查獲前之某時，在高雄市○○區○○街77巷1 之1號2
    樓住處，分別以將第一級毒品海洛因摻入香菸後點燃吸食、
    將第二級毒品甲基安非他命置入玻璃球燒烤後吸食其霧化氣
    體之方式，施用第一級毒品、第二級毒品各乙次。嗣於96年
    6 月2 日下午7 時許，為警在高雄市新興區○○○路63 號
    前查獲，並扣得其持有如附表所示之海洛因2 包，經其同意
    採尿送驗後，呈嗎啡及甲基安非他命陽性反應，始查悉上情
    。
二、案經高雄市政府警察局鹽埕分局報請臺灣高雄地方法院檢察
    署檢察官偵查起訴。
    理  由
一、按本案被告甲○○所犯係死刑、無期徒刑、最輕本刑為3 年
    以上有期徒刑以外之罪，其於準備程序就前揭被訴事實為有
    罪之陳述，經受命法官告知簡式審判程序之旨，並聽取其與
    公訴人之意見後，本院認無不得或不宜改依簡式審判程序進
    行之情形，爰依刑事訴訟法第273 條之1 第1 項規定，裁定
    本件由受命法官獨任進行簡式審判程序，合先敘明。
二、訊據被告對於前揭時、地施用第一級毒品、施用第二級毒品
    各1 次等情，均坦承不諱，並查：
(一)、被告於96年6 月2 日為警查獲時所採尿液，經送高雄市立凱
    旋醫院（下稱凱旋醫院）以酵素免疫分析法、氣相層析質譜
    儀法檢驗結果，呈甲基安非他命、嗎啡陽性反應，有該院96
    年7 月2 日轉碼號A00000000 濫用藥物尿液檢驗報告、高雄
    市政府鹽埕分局毒品驗尿編號姓名對照表各1 紙（見偵卷第
    12頁，警卷第12頁）在卷可稽。
(二)、按海洛因施用入人體後水解還原成嗎啡，再循嗎啡之代謝方
    式排出體外，業據行政院衛生署藥物食品檢驗局73藥檢壹字
    第030221號函說明綦詳；而使用海洛因後，尿液可檢出嗎啡
    最長時間，與服用劑量、服用頻率、服用方式、飲用水量之
    多寡、個人體質及其代謝情況等因素有關，依個案而異。依
    據文獻Clarke's Isolation of Drugs 第2 版記述：海洛因
    服用後於24小時內，經由尿液排出之量可達施用劑量之80％
    。另Michael L.Smith 等人針對不同受試者，以注射方式給
    予1 次劑量3mg 至12mg海洛因進行試驗，結果顯示注射劑量
    增加，可檢出嗎啡陽性反應（濃度高於或等於300ng/ml）之
    時間亦有延長之趨勢，而不同受試者可檢出嗎啡陽性之時間
    各異，平均為1 至2 天，惟部分注射12mg海洛因者，至72小
    時仍可檢出微量嗎啡成分，故若服用高劑量海洛因，其尿液
    在72至96小時內，仍有檢出嗎啡成分可能性，但以嚴重海洛
    因濫用者之可能性較高，此據行政院衛生署管制藥品管理局
    92年2 月7 日管檢字第0920000881號函說明綦詳。是服用海
    洛因後，最低於24小時內即可由尿液檢測出嗎啡陽性反應。
    被告供承其係於96年6 月1 日至同月2 日下午7 時為警查獲
    前之某時，施用海洛因一節，洵堪採信。
(三)、而人體施用安非他命後主要代謝物中有未改變形態之安非他
    命，而無甲基安非他命；人體施用甲基安非他命後，在主要
    代謝物中未改變形態之甲基安非他命佔施用劑量達43％，安
    非他命則約為5 ％，且安非他命在國內取得不易，施用情形
    較少，尿液檢驗結果係甲基安非他命陽性者佔大部分。又依
    據Jonathan M. 等人2002年文獻報導，以5 名測試者於4 週
    內分4 次使用，每次施用甲基安非他命20mg劑量後，收集其
    尿液並以250ng ／ml為閾值時，其最長檢出時間為56至96小
    時，文獻有關服用藥物之報告，因研究對象、使用劑量之多
    寡、實驗條件或研究角度等不同，結果及其呈現方式亦不同
    ，故除相關文獻之資料，仍需依個案狀況做研判，一般可檢
    出甲基安非他命之最長時間為1 至5 天，此有行政院衛生署
    管制藥品管理局93年7 月22日管檢字第093000661 號函可查
    。是服用甲基安他命後，最長於服用後120 小時內可由尿液
    檢測出甲基安非他命陽性反應。從而，被告自承於96年6 月
    1 日至同月2 日下午為警查獲前之某時，施用第二級毒品乙
    即，要屬可信。
(四)、再者，前揭凱旋醫院載明係以GC/MS （即氣相層析質譜儀分
    析法）方法作為確認檢驗之方式，而該方法之原理係檢品經
    氣化後，通過層析管分離純化，再將純化後之成分循序送入
    質譜儀做個別鑑定。因質譜儀所測定之圖譜，在化學上被公
    認具有指紋特性，故可據以完全判定該檢品係為何種化合物
    。職是，臺北榮民總醫院即認為「若以氣相層析質譜儀（
    GC/MS） 作藥物及其代謝產物之定性及定量分析，幾乎不會
    有偽陽性反應產生」，此經該院83年4 月7 日以83北總內字
    第3059號函示明確。是被告之尿液經以氣相層析質譜儀分析
    法檢驗，既呈甲基安非他命、嗎啡陽性反應，顯見被告應有
    在上開時間分別施用第一級毒品海洛因、第二級毒品甲基安
    非他命之行為甚明。
(五)、而扣案如附表所示之白色粉末2 包，業據被告自承：係伊所
    有供己施用之海洛因等語（見警卷第2 頁），且經送凱旋醫
    院以氣相層析質譜儀分析法鑑驗結果，均呈海洛因陽性反應
    （詳如附表所示），有該院96年9 月3 日高市凱醫驗字第
    4834號濫用藥物成品檢驗鑑定書在卷可參（見本院卷第18頁
    ），足證扣案如附表所示之白色粉末2 包確為海洛因，而屬
    毒品危害防制條例第2 條第2 項第1 款所規定之第一級毒品
    。是依上開卷附之各項文書、證物等補強證據，已足資擔保
    被告所為之上開任意性自白之真實性。此外，復有查獲之毒
    品照片3 幀在卷可佐（見警卷第18、19頁）。被告於上揭時
    、地分別施用第一級毒品、第二級毒品之犯行，洵堪認定。
(六)、復按被告於92年間，因施用毒品案件，經本院以92年度毒聲
    字第5412號裁定送觀察勒戒後，因認無繼續施用之傾向，於
    92年9 月23日執行完畢釋放出所，並由臺灣高雄地方法院檢
    察署檢察官以92年度毒偵字第5349號為不起訴處分確定等情
    ，有臺灣高等法院被告為案紀錄表1 份在卷可按，其於觀察
    勒戒執行完畢釋放後5 年內，復犯本件施用第一級毒品、施
    用第二級毒品之犯行，事證明確，核與毒品危害防制條例第
    23條第2 項規定相符，依法應予論科。
三、核被告所為，係犯毒品危害防制條例第10條第1 項、第2 項
    之施用第一級毒品罪、施用第二級毒品罪。被告持有第一級
    毒品海洛因、第二級毒品甲基安非他命進而施用，其持有之
    低度行為應為施用之高度行為所吸收，不另論罪。又被告有
    如前揭事實欄所列前科紀錄，業如前述，其於有期徒刑執行
    完畢後5 年內，故意再犯本件有期徒刑以上之罪，均為累犯
    ，均應依刑法第47條第1 項規定加重其刑。其所犯上開二罪
    名，犯意各別，罪名有異，應分論併罰。爰審酌被告前已有
    施用毒品之不良素行，歷經觀察勒戒程序猶施用之，顯見其
    戒毒意志不堅，本不宜寬貸，惟念其施用毒品乃自戕一己之
    身體健康，對社會造成之危害尚非直接鉅大，且犯後坦承犯
    行，態度良好等一切情狀，分別量處如主文所示之刑，並定
    應執行刑。扣案如附表所示之第一級毒品海洛因2 包屬違禁
    物，不問屬於犯人與否，應依毒品危害防制條例第18條第1
    項前段之規定，宣告沒收銷燬之；又扣案毒品之外包裝已用
    於包裹上開毒品，難以與毒品完全析離，應一併沒收銷燬之
    。至鑑驗耗用之海洛因既已滅失，自無庸宣告沒收銷燬，併
    此敘明。
據上論斷，應依刑事訴訟法第273 條之1 第1 項、第284 條之1
、第299 條第1 項前段，毒品危害防制條例第10條第1 項、第2
項、第18條第1 項前段，刑法第11條、第47條第1 項、第51條第
5款，判決如主文。
本案經檢察官吳美齡到庭執行職務。
中    華    民    國    97    年    1     月    15    日
                  刑事第五庭    法  官  李殷君
以上正本證明與原本無異。
如不服本判決應於收受本判決後10日內向本院提出上訴書狀，並
應敘述具體理由，如未敘述上訴理由者，應於上訴期間屆滿後20
日內補提理由書狀於本院（均須按他造當事人之人數附繕本）「
切勿逕送上級法院」。
中    華    民    國    97    年    1     月    16    日
                                書記官  陳昱良
附錄本判決論罪之法條：
毒品危害防制條例第10條
施用第一級毒品者，處 6 月以上 5 年以下有期徒刑。
施用第二級毒品者，處 3 年以下有期徒刑。
┌─────────────────────────────────┐
│附表：扣案物明細（驗餘淨重合計0.249公克）                         │
├──┬───────┬───────────────┬──────┤
│編號│扣押物名稱    │鑑定結果及鑑定報告文號        │備        註│
├──┼───────┼───────────────┼──────┤
│ 1. │白色粉末1包   │呈海洛因陽性反應，驗前淨重    │屬違禁物，應│
│    │              │0.224 公克，驗餘淨重0.214 公克│依毒品危害防│
├──┼───────┼───────────────┤制條例第18條│
│ 2. │白色粉末1包   │呈海洛因陽性反應，驗前淨重    │第1 項，沒收│
│    │              │0.042 公克，驗餘淨重0.035 公克│銷燬之。    │
└──┴───────┴───────────────┴──────┘


司法院資訊處製作；財團法人民間司法改革基金會備份。
